【裁判字號】    98,易,1801
【裁判日期】    980921
【裁判案由】    著作權法
【裁判全文】
臺灣板橋地方法院刑事判決              98年度易字第1801號
公  訴  人  臺灣板橋地方法院檢察署檢察官
被      告  甲○○
上列被告因違反著作權法案件，經檢察官提起公訴（98年度偵字
第1075號），被告於準備程序中就被訴事實為有罪之陳述，本院
裁定行簡式審判程序，並判決如下：
    主    文
甲○○共同擅自以公開演出之方法侵害他人之著作財產權，處拘
役參拾日，如易科罰金，以新臺幣壹仟元折算壹日。扣案電腦伴
唱主機壹台及點歌簿壹本均沒收之。
    事    實
一、甲○○係址設於臺北縣三峽鎮○○路○ 段408 號「茗香卡拉
    OK」負責人，其明知「初戀花」、「真情夢醒」、「情海沐
    沐泅」、「愛情新路線」、「雨水啊！渥乎我醒」等5 首歌
    曲乃福將音樂有限公司（下稱福將公司）享有著作財產權之
    音樂著作，亦知其於民國97年10月間某日在上開店址向真實
    姓名年籍不詳自稱「黃老師」之成年男子以每月租金新臺幣
    （下同）5,000 元承租之電腦伴唱主機1 臺內載有上述歌曲
    ，竟與「黃老師」基於以公開演出方式侵害他人著作財產權
    之單一犯意聯絡，未經該公司同意或授權，擅自從上開承租
    日起，由甲○○在其前揭店內擺設上開伴唱主機，利用不知
    情之顧客點選該等歌曲演唱而公開演出之，「黃老師」則按
    月向甲○○收取租金。嗣經警於97年12月15日21時38分許，
    持搜索票前往上址執行搜索，當場扣得伴唱主機1 臺及點歌
    簿2 本，因而查悉上情。
二、案經福將公司訴由臺北縣政府警察局三峽分局報請臺灣板橋
    地方法院檢察署檢察官偵查起訴。
    理    由
一、上開犯罪事實，業據被告於本院審理時坦承不諱，核與證人
    即現場經理余武雄於警詢時之證詞、證人即執行搜索之員警
    陳文德於偵訊時之證詞，及告訴人之指訴相符，並有現場照
    片26張、讓與證明書、公證書、獨家發行權暨專屬授權合約
    書、福將音樂有限公司著作財產權資料（偵卷第21至27頁、
    第34至52頁）等附卷可稽，及伴唱主機1 台及點歌簿2 本扣
    案為憑，堪認被告前揭自白屬實。本案事證明確，被告犯行
    洵堪認定。
二、核被告所為，係犯著作權法第92條之擅自以公開演出之方法
    侵害他人著作財產權罪。其與「黃老師」間就上開犯行有犯
    意聯絡及行為分擔，屬共同正犯。又其利用不知情之顧客實
    施犯罪行為，為間接正犯。另按刑事法若干犯罪行為態樣，
    本質上原具有反覆、延續實行之特徵，立法時既予特別歸類
    ，定為犯罪構成要件之行為要素，則行為人基於單一之犯意
    ，在密切接近之一定時地持續實行之複次行為，倘依社會通
    念，於客觀上認為符合一個反覆、延續性之行為觀念者，於
    刑法評價上，即應僅成立一罪，俾免有重複評價、刑度超過
    罪責與不法內涵之疑慮；學理上所稱「集合犯」之職業性、
    營業性或收集性等具有重複特質之犯罪均屬之，例如經營、
    從事業務、收集、販賣、製造、散布等行為概念者是。本案
    被告係以擺設伴唱主機供不特定顧客消費點播之方式，遂行
    其擅自公開演出他人著作犯行，其既以此作為營業行為，且
    係在密集期間內以相同之方式持續進行，未曾間斷，其犯行
    即具有反覆、延續實行之特徵，從而，在行為概念上，縱有
    長期營業之舉措，仍應評價認係包括一罪之集合犯，而僅論
    以一罪。爰審酌被告於承租扣案伴唱主機時明知「黃老師」
    並未提供清楚之授權文件，竟為貪小利，以低廉價格承租該
    機台供顧客點播公開演出，已實質侵害他人之著作財產權，
    並破壞我國保護智慧財產權之形象，兼衡其素行、智識程度
    ，本案犯罪之動機、目的、手段、犯後雖已坦承犯行，但迄
    今仍未與告訴人達成和解等一切情狀，量處如主文所示之刑
    ，並諭知易科罰金之折算標準，以資懲儆。扣案伴唱機主機
    1 臺及點歌簿2 本乃共犯「黃老師」所有供本案犯罪所用之
    物，業經被告供承在卷，爰均依著作權法第98條前段沒收之
    。另查修正後刑法第41條第2 至7 項規定：「依前項規定得
    易科罰金而未聲請易科罰金者，得以提供社會勞動六小時折
    算一日，易服社會勞動（第二項）。受六個月以下有期徒刑
    或拘役之宣告，不符第一項易科罰金之規定者，得依前項折
    算規定，易服社會勞動（第三項）。前二項之規定，因身心
    健康之關係，執行顯有困難者，或確因不執行所宣告之刑，
    難收矯正之效或難以維持法秩序者，不適用之（第四項）。
    第二項及第三項之易服社會勞動履行期間，不得逾一年（第
    五項）。無正當理由不履行社會勞動，情節重大，或履行期
    間屆滿仍未履行完畢者，於第二項之情形應執行原宣告刑或
    易科罰金；於第三項之情形應執行原宣告刑（第六項）。已
    繳納之罰金或已履行之社會勞動時數依裁判所定之標準折算
    日數，未滿一日者，以一日論（第七項）。」業經總統公布
    ，並於98年9 月1 日生效，其中第2 項乃規範受刑人於執行
    時如未聲請易科罰金，得以社會勞動代替有期徒刑或拘役之
    執行，第3 項則係針對受6 個月以下有期徒刑或拘役之宣告
    ，但不符合刑法第41條第1 項易科罰金規定之情形（例如：
    所犯法定最重本刑為7 年以下有期徒刑之罪，縱受6 月以下
    有期徒刑之宣告，亦不得易科罰金），法院得宣告易服社會
    勞動之折算標準，其餘第4 至7 項則係規範易服社會勞動之
    折算方法。換言之，前揭修正後之規定，僅第3 項與法院裁
    判時所應適用之法律有關，其餘均屬執行層面之規範，而無
    新舊法比較之問題。經核本案並無前揭修正後第41條第3 項
    規定之適用，應不生新舊法比較之問題，併此敘明。
三、按除被告所犯為死刑、無期徒刑、最輕本刑為3 年以上有期
    徒刑之罪或高等法院管轄第一審案件者外，於前條第1 項程
    序進行中，被告先就被訴事實為有罪之陳述時，審判長得告
    知被告簡式審判程序之旨，並聽取當事人、代理人、辯護人
    及輔佐人之意見後，裁定進行簡式審判程序，刑事訴訟法第
    273 條之1 第1 項定有明文。本案被告被訴著作權法第92條
    之擅自以公開演出之方法侵害他人著作財產權罪之法定本刑
    為「3 年以下有期徒刑、拘役、或科或併科新臺幣75萬元以
    下罰金」，其於本院準備程序期日就被訴事實為有罪之陳述
    後，經告知被告簡式審判程序之旨，並聽取被告及檢察官之
    意見後，本院認宜改用簡式審判程序，乃裁定行簡式審判程
    序審理之，附此說明。
據上論斷，應依刑事訴訟法第273 條之1 第1 項、第284 條之1
、第299 條第1 項前段，著作權法第92條、第98條前段，刑法第
11條、第28條、第41條第1 項前段，判決如主文。
本案經檢察官林慈雁到庭執行職務。
中    華    民    國    98    年    9     月    21    日
                  刑事第十三庭  法  官  楊明佳
以上正本證明與原本無異。
如不服本判決應於收受送達後10日向本院提出上訴書狀，並應敘
述具體理由；其未敘述上訴理由者，應於上訴期間屆滿後20日內
向本院補提理由書（均須按他造當事人之人數附繕本）「切勿逕
送上級法院」。
                              書記官  林金良
中    華    民    國    98    年    9     月    21    日
附錄本案論罪科刑法條全文
著作權法第92條
擅自以公開口述、公開播送、公開上映、公開演出、公開傳輸、
公開展示、改作、編輯、出租之方法侵害他人之著作財產權者，
處三年以下有期徒刑、拘役、或科或併科新臺幣七十五萬元以下
罰金。


司法院資訊處製作；財團法人民間司法改革基金會備份。
